【裁判字號】    92,抗,674
【裁判日期】    920828
【裁判案由】    聲明異議
【裁判全文】
臺灣高等法院臺中分院刑事裁定                      九十二年度抗字第六七四號
    抗  告  人  臺灣台中地方法院檢察署檢察官
    受  刑  人  甲○○
右列抗告人因聲請異議案件，不服臺灣台中地方法院中華民國九十二年八月四日所為
裁定（九十二年度聲字第二五四八號）提起抗告，本院裁定如左:
      主  文
原裁定撤銷。
      理  由
一、本件抗告意旨略以：(一)刑法第四十六條明白揭櫫：「裁判確定前羈押之日數，以
    一日抵有期徒刑或拘役一日：：：。」故得折抵有期徒刑者唯以裁判確定前之羈
    押日數為限，又刑事訴訟法對於羈押之要件有明文規定，故非能任意「比附援引
    」；且按刑事訴訟法第一百零八條第四項於八十六年修正前，對於羈押期間之計
    算及是否得以折抵徒刑實有疑義，故於修法時增列該條項以明白規定羈押前之逮
    捕、拘提期間，始得折抵刑期，從而，本件受刑人雖於發監執行前遭警方留置，
    然發監執行既非法定之羈押，因此實無適用刑事訴訟法第一百零八條第四項但書
    規定折抵刑期之空間。若貫徹法院所持「既與羈押之強制處分同屬對人身自由限
    制」而認應予折抵刑期之見解，則現行犯遭警逮捕後解送地檢署經檢察官交保之
    情形，在裁判確定後，該經逮捕後解送地檢署前之期間，實質上亦對其人身自由
    拘束，是否應給予折抵刑期之優惠？苟若如此，該規定在適用上亦有失之浮濫之
    嫌。(二)臺灣高等法院檢察署於修法後以八十七年十月十九日檢英文公字第五六六
    一號函亦明白表示此種情形不得折抵刑期，至於原裁定所列舉之司法院及法務部
    實務見解，因做成時間皆在修法之前，然當時未有明文規定，是有採肯定見解，
    惟修法之後應回歸法律規定層面，應持否定看法，爰依刑事訴訟法第四百零三條
    第一項提起抗告，謀求救濟等語。
二、本件原審以受刑人甲○○因竊盜案件，經法院判處有期徒刑八月確定，嗣因其未
    依通知到案執行由台灣台中地方法院檢察署檢察官通緝，於通緝中經內政部警政
    署航空警察局警員依法逮捕後解送而由台灣台中地方法院檢察署檢察官以九十二
    年度執緝字第二號案件囑託台灣桃園地方法院檢察署檢察官以九十二年度執助乙
    字第二號代為執行，執行期間係自九十一年十二月二十四日起至九十二年八月二
    十三日止，並認無羈押及折抵日數之情形，業據調閱上開刑事執行案卷查明屬實
    ，然受刑人甲○○係於通緝中之九十一年十二月二十三日二十三時經內政部警政
    署航空警察局依法逮捕後，迄翌日（即九十一年十二月二十四日）八時許始解送
    而由台灣台中地方法院檢察署檢察官囑託台灣桃園地方法院檢察署檢察官代為執
    行，有內政部警政署航空警察局九十二年七月二十九日航警刑字第○九二○○一
    八三七○號函文一份附卷可稽，則受刑人於九十一年十二月二十三日為警逮捕迄
    解送執行之期間，既與羈押之強制處分同屬對人身自由之限制，即應以一日折算
    裁判確定前之羈押日數，認前開台灣台中地方法院檢察署檢察官囑託台灣桃園地
    方法院檢察署檢察官對受刑人甲○○所為之執行漏未予以折算未當，受刑人聲明
    異議有理由，而撤銷上開檢察官執行之指揮，固非無見，惟查刑法第四十六條明
    定：裁判確定前羈押之日數，以一日抵有期徒刑或拘役壹日．．．，又八十六年
    十二月十九日修正公布之刑事訴訟法第一百零八條第四項明定羈押期間自簽發押
    票之日起算，但羈押前之逮捕、拘提期間，以一日折算裁判確定前之羈押日數一
    日，就羈押期間之起算及羈押前之逮捕或拘提是否得折抵已明確規定，台灣高等
    法院檢察署於八十七年四月十日召開刑事訴訟法修正後有關執行業務適用疑義問
    題研討會，提案中關於刑事訴訟法第一百零八條之逮捕、拘提可否准予折抵刑期
    之決議，決議第三點：「判決確定後，受刑人經拘提、逮捕到案執行者，刑期自
    解送到檢察署之日起算，其逮捕、拘提期間不得折抵刑期。」，符合修正後法律
    規定，上開檢察官執行指揮書依上述決議未將受刑人逮捕後留置於內政部警政署
    航空警察局之期間折抵有期徒刑一日，並無不當，原裁定以上開理由並引用刑事
    訴訟法修正施行前之八十二年度八二檢二字第一一二二號法務部暨所屬機關法律
    問題座談會研討結果及司法院八三廳刑一字第一二○七九號刑事廳研究意見撤銷
    檢察官執行之指揮，即有未洽，檢察官右開抗告有理由，應由本院將原裁定撤銷
    。
三、據上論斷，應依刑事訴訟法第四百十三條裁定如主文。
中      華      民      國    九十二  年    八      月      二十八      日
                                   臺灣高等法院臺中分院刑事第九庭
                                         審判長法  官  陳  筱  珮
                                               法  官  吳  重  政
                                               法  官  康  應  龍
右正本證明與原本無異。
不得再抗告。
                                               書記官  黃  薰  慧
中      華      民      國    九十二     年      八       月   二十九   日
                                                                        Ｆ


司法院資訊處製作；財團法人民間司法改革基金會備份。
